【裁判字號】    89,交自,4
【裁判日期】    890930
【裁判案由】    過失傷害
【裁判全文】
臺灣高雄地方法院刑事判決                            八十九年度交自字第四號
    自  訴  人  乙○○
    被      告  甲○○
右列被告因過失傷害案件，經自訴人提起自訴，本院判決如左：
    主  文
甲○○因過失傷害人，處拘役肆拾日，如易科罰金以參佰元折算壹日。
    事  實
一、甲○○考領有合格駕駛自用小客車執照，於民國八十八年七月二十四日，駕駛車
    號ＹＴ—一一八七號自用小客車沿高雄市○鎮區○○街由南向北方向行駛，於該
    日十七時十五分許，行經瑞政街與瑞賢街口時，本應注意汽車行駛時，駕駛人應
    注意車前狀況，並隨時採取必要之安全措施，及車輛行至無號誌之交岔路口時轉
    彎車應讓直行車先行，依當時天候晴朗，並有日間自然光，且路面乾燥、無缺陷
    ，亦無障礙物，視距良好之情形下，並無不能注意之情事，詎不僅疏未注意車前
    之人、車動態，且未注意汽車行駛至交岔路口時，轉彎之車輛應讓直行中之車輛
    優先通行後，始得行進，適有已考領有合格重型機車駕照之張右承，騎乘車號Ζ
    ＧＳ—三七七號輕型機車，沿瑞賢街由北往南方向行駛，於行經瑞政街口時，亦
    疏未注意於行經無號誌之交岔路口時，車輛應減速慢行，作隨時停車之準備，並
    應注意車前狀況，以隨時採取必要之安全措施，甲○○所駕駛之車輛之左前保險
    桿處與張右承所騎乘機車之車頭發生對撞，並因之致張右承跌倒，而受有右側橈
    尺骨骨折之傷害。事故發生後，經張右承報請員警前來處理時，甲○○仍留於現
    場，向到場處理之員警自承為肇事者，並接受裁判。
二、案經被害人張右承之母親乙○○提起自訴。
    理  由
一、右揭事實，業據被告甲○○於本院調查與審理時均供承不諱，核與自訴人乙○○
    之指訴，及被害人張右承供述情節相符，並有高雄市政府警察局交通大隊六分隊
    於事故發生後，至現場測繪並記載當日路況等事項之道路交通事故調查報告表一
    份、現場談話記錄二紙，及被害人之診斷證明書一紙附卷可稽。
二、按汽車行駛時，駕駛人應注意車前狀況，並隨時採取必要之安全措施，又車輛行
    至無號誌之交岔路口，轉彎車應暫停讓直行車先行，道路交通安全規則第九十四
    條第三項及第一百零二條第一項第二款分別定有明文。被告考領有合格之駕照，
    對於上開規定，自應知之甚明；並依道路交通事故調查報告表之記載，於肇事後
    被告所駕駛之自小客車，停於交岔路口之瑞賢街上，車頭朝向西北方、車尾則略
    向西南，左前輪距離西側路邊三點四公尺、左前輪則距離該西側路邊四點五公尺
    ，被害人之機車則倒於被告車前，車頭略朝東北、車尾則朝向西南方，前輪距離
    西側路邊延伸線一公尺，後輪則為零點六公尺，車損部分，被告所駕車輛之車頭
    左前保險桿處受損，被害人之機車，則為前車頭處受損，肇事當日為晴天，有日
    間自然光，路面乾燥、無缺陷，亦無障礙物，視距良好之情形下，並無不能注意
    之情事，藉上開相關位置、形態，並參酌被告與被害人所陳稱之行駛方向，路線
    與車損等情，堪認被告欲左轉，竟疏未注意車前之人、車動態，亦未讓直行之被
    害人所騎乘之機車先行，而肇致本件事故，其有過失甚明。次按，汽車行駛至無
    號誌之交岔路口，應減速慢行作隨時停車之準備，道路交通安全規則第九十三條
    第一項第四款議定有明文。被害人騎乘機車行經事發路口前，未注意車前狀況即
    驅車逕自欲穿越該路口前進致撞及被告之自小客車，對於本件事故之發生亦有過
    失，惟究未能遽此減免被告過失之責。本件經送高雄市政府建設局車輛行車事故
    鑑定委員會鑑定亦認係被告駕車轉彎車未讓直行車先行，為肇事主因；而被害人
    則騎乘機車於行經無號誌交岔路口未減速慢行，為肇事次因。此有該委員會八十
    八年九月二十三日以八八高市車鑑字第六○九六號函所檢附之鑑定意見書一份在
    卷可參。嗣經自訴人聲請送高雄市車輛行車事故覆議鑑定委員會議，覆議意見亦
    為同樣之認定，亦有八十八年十二月六日以八八高市覆字第六八七號函暨所附覆
    議意見書一份可參。而被害人因本次車禍事故受有右側橈骨骨折之傷害，被害人
    之傷害與被告之過失間顯有相當因果關係，被告自應負過失傷害之罪責，本件事
    證明確，其犯行堪以認定。
三、核被告所為，係犯刑法第二百八十四條第二項前段過失傷害罪。又被告於肇事後
    ，於警員前往現場處理時，在其上開犯行未為任何有偵查犯罪職權之公務員已知
    悉前，並未逃避而接受裁判，當場向警員自承其為肇事者，此有被害人張右承在
    庭陳述明確（見本院八十九年五月十六日訊問筆錄），復有高雄市政府警察局交
    通警察大隊第六分隊出具之交通事件職務報告書一紙復卷足稽，應依刑法第六十
    二條前段規定減輕其刑。爰審酌被告駕車於轉彎時未讓直行車先行及未注意車前
    狀況，而未採取必要之安全措施之過失程度、被害人對於本件事故之發生亦有行
    經無號誌交岔路口未減速慢行及未注意車前狀況之過失責任，對於被害人所生右
    側橈骨骨折之傷害、犯後在庭態度尚佳等一切情狀，量處如主文所示之刑，並諭
    知易科罰金之折算標準。
據上論斷，應依刑事訴訟法第三百四十三條、二百九十九條第一項前段，刑法第二百
八十四條第一項前段、第六十二條前段、第四十一條，罰金罰鍰提高標準條例第一條
、第二條判決如主文。
中      華      民      國    八十九    年      九      月    三十    日
                                  臺灣高雄地方法院刑事交通法庭
                                      審判長  法  官    李嘉興
                                              法  官    王俊隆
                                              法  官    程克琳
右正本證明與原本無異。
如不服本判決，應於判決送達後十日內，向本院提出上訴狀。
                                              書記官    王麒雄
中    華    民    國      八十九      年      十      月      四      日
附錄本案論罪科刑法條
刑法第二百八十四條第一項前段︰
因過失傷害人，處六月以下有期徒刑、拘役或五百元以下罰金。


司法院資訊處製作；財團法人民間司法改革基金會備份。
